【裁判字號】    98,交訴,1
【裁判日期】    980617
【裁判案由】    公共危險等
【裁判全文】
臺灣高雄地方法院刑事判決               98年度交訴字第1號
公  訴  人  臺灣高雄地方法院檢察署檢察官
被      告  乙○○
                    （現另案於臺灣高雄第二監獄執行中）
上列被告因公共危險等案件，經檢察官提起公訴（97年度偵字第
17964 號），本院判決如下：
      主  文
乙○○犯過失傷害罪，處有期徒刑貳月；又犯肇事致人傷害逃逸
罪，累犯，處有期徒刑柒月。應執行有期徒刑捌月。
    事  實
一、乙○○前因公共危險、竊盜等案件，分別經臺灣嘉義地方法
    院以95年度嘉交簡字第704 號判決、96年度嘉交簡字第309
    號判決、96年度嘉簡字第684 號判決及96年度嘉交簡字第43
    2 號判決判處有期徒刑3 月、5 月、3 月及6 月確定，上揭
    各罪復經裁定減刑，於民國97年3 月2 日縮刑期滿執行完畢
    。竟不知悔改，明知未考領重型機車駕駛執照，依法不得騎
    乘重型機車，於民國97年5 月5 日下午2 時許，騎乘向甲○○所借用車牌號碼TYJ-782 號重型機車，沿高雄市苓雅區○○○路由西往東方向行駛，行經三多二路139 號前時，本當
    注意汽車行駛時，駕駛人應注意車前狀況，並隨時採取必要
    之安全措施，而依當時天候晴、日間有自然光線、柏油路面
    乾燥無缺陷、無障礙物、視距良好等情狀，且依其智識、經
    驗、能力，客觀上又無其他不能注意之情事，竟疏未注意，
    撞上適從公車上下車行走之丙○○○，丙○○○因此倒地受
    有右肩挫傷瘀傷、背部挫傷、臀部挫傷瘀傷之傷害。詎乙○○騎乘機車肇事致人受傷後，未採取任何救護丙○○○之措
    施，且未報警前來處理，反而因怕無照駕駛為警查獲，竟另
    基於肇事逃逸之犯意，棄車逕自離開現場。嗣乙○○於同年
    5 月6 日上午8 時40分許，自動前往高雄市政府警察局苓雅
    分局三多路派出所，向處理之員警丁○○承認其為肇事人，
    自首而接受裁判。
二、案經丙○○○訴由高雄市政府警察局苓雅分局報請臺灣高雄
    地方法院檢察署檢察官偵查起訴。
    理    由
一、證據能力部分
    按被告以外之人於審判外之陳述，雖不符前4 條之規定，而
    經當事人於審判程序同意作為證據，法院審酌該言詞陳述或
    書面陳述作成時之情況，認為適當者，亦得作為證據，刑事
    訴訟法第159 條之5 第1 項定有明文。本件被告及檢察官對
    於本院所引用審判外陳述之證據，均同意作為本案證據使用
    ，本院審酌各該證據作成之情況，並無不法取供等非任意性
    情況，認為適當，依上開規定，均援引作為證據。
二、認定犯罪事實所憑之證據及理由
    訊據被告乙○○對於上揭時、地如何駕車撞擊被害人丙○○○，致被害人丙○○○受傷後，加以逃逸之事實坦承不諱，
    核與證人即被害人丙○○○於警詢中、偵查中及本院審理中
    證稱：如何遭人撞擊之情節等語大致相符，並經證人即製作
    筆錄員警丁○○於本院審理中證稱：被告承認其為本件肇事
    人之過程等語無訛，並有道路交通事故現場圖、道路交通事
    故調查報告表(一)、(二)、高雄市政府警察局交通大隊交通事故
    談話紀錄表、現場照片7 幀及阮綜合醫療社團法人阮綜合醫
    院之診斷證明書在卷可稽。又按駕駛人應注意車前狀況，並
    採取必要之安全措施，道路交通安全規則第94條第3 項規定
    甚明，被告駕駛本件機車行駛於道路，本應遵守前開交通安
    全規則，且本件車禍事故發生當時天候晴、日間有自然光線
    、柏油路面乾燥無缺陷、無障礙物、視距良好等情，有道路
    交通事故調查報告表(一)附卷可憑。而依被告智識、經驗、能
    力，亦無不能注意之情事，竟疏未注意，致所駕駛之機車追
    撞丙○○○，其駕駛行為顯有過失，灼然甚明。另丙○○○
    確因本案車禍事故受有右肩挫傷瘀傷、背部挫傷、臀部挫傷
    瘀傷之傷害一節，亦有阮綜合醫療社團法人阮綜合醫院之診
    斷證明書在卷足憑，則丙○○○之受傷結果與被告之駕車過
    失行為間，自具有相當因果關係。綜上，足見被告之自白與
    事實相符，洵堪採信。本案事證明確，被告犯行應堪認定。
三、論罪科刑
    核被告乙○○所為，係犯刑法第284 條第1 項前段之過失傷
    害罪及同法第185 條之4 之肇事致人傷害逃逸罪。被告並無
    重型機車駕駛執照之情，業經其供承在卷，並有舉發違反道
    路交通管理事件通知單附卷可稽，其無照騎乘本件機車，因
    而肇事致丙○○○受傷，且依法應負本件過失傷害之刑責，
    應依道路交通管理處罰條例第86條第1 項規定加重其刑。被
    告所犯上開2 罪間，犯意各別，行為互殊，應予分論併罰。
    被告前因公共危險、竊盜等案件，分別經臺灣嘉義地方法院
    以95年度嘉交簡字第704 號判決、96年度嘉交簡字第309 號
    判決、96年度嘉簡字第684 號判決及96年度嘉交簡字第432
    號判決判處有期徒刑3 月、5 月、3 月及6 月確定，上揭各
    罪復經裁定減刑，於97年3 月2 日縮刑期滿執行完畢，有臺
    灣高等法院被告前案紀錄表1 份在卷可佐，被告於有期徒刑
    執行完畢後，5 年以內再故意犯本件肇事逃逸部分有期徒刑
    以上之罪，為累犯，應依刑法第47條第1 項規定就此部分加
    重其刑。又被告於員警尚未發覺何人為肇事者時，於97 年5
    月6 日上午8 時40分許，自動前往高雄市政府警察局苓雅分
    局三多路派出所，承認其為肇事人，並願接受裁判等情，業
    經證人丁○○於本院審理中證述：發生本件車禍後，依現場
    所留下本件機車查得車籍資料後，僅知道車主為何人，並未
    實際查證何人為肇事者，因此，當時尚不知肇事者為何人，
    被告於本件肇事後隔天主動至派出所承認為肇事者，並說明
    是因肇事心虛，且沒有駕駛執照，而逃離現場等語明確，堪
    認其所為，已符合刑法自首之要件，則所犯過失傷害及肇事
    逃逸部分，均應依刑法第62條前段之規定，減輕其刑。又被
    告所犯過失傷害及肇事逃逸同時有加重及減輕原因，均應先
    加後減之。爰審酌被告無照騎車，不慎肇事致人受傷，過失
    程度非輕，且肇事後明知有人受傷，竟未給予丙○○○必要
    之救助或報警處理，亦無留下姓名或任何聯絡方式，即自行
    離開車禍現場，存有輕忽人命之心態，且被告迄今未與丙○○○達成和解，自不宜輕罰，惟念及被告犯後坦承犯行，態
    度尚稱良好等一切情狀，分別量處如主文所示之刑，並定其
    應執行刑。
據上論斷，應依刑事訴訟法第299 條第1 項前段，刑法第284 條
第1 項前段、第185 條之4 、第47條第1 項、第62條前段、第51
條第5 款，刑法施行法第1 條之1 ，道路交通管理處罰條例第86
條第1 項，判決如主文。
本案經檢察官周天畏到庭執行職務。
中    華    民    國    98    年    6    月    17    日
             刑事第十九法庭  審判長法  官  李代昌
                                   法  官  周宛瑩
                                   法  官  文昌
如不服本判決應於收受判決後10日內向本院提出上訴書狀，並應
敘述具體理由。其未敘述上訴理由者，應於上訴期間屆滿後20日
內向本院補提理由書(均須按他造當事人之人數附繕本)「切勿逕
送上級法院」。
中    華    民    國    98    年    6     月    18    日
                                   書記官  紀龍年
附錄法條
刑法第284條第1項
因過失傷害人者，處6 月以下有期徒刑、拘役或5 百元以下罰金
，致重傷者，處1 年以下有期徒刑、拘役或5 百元以下罰金。
刑法第185條之4
駕駛動力交通工具肇事，致人死傷而逃逸者，處6 月以上5 年以
下有期徒刑。


司法院資訊處製作；財團法人民間司法改革基金會備份。
